【裁判字號】    99,交簡上,36
【裁判日期】    990531
【裁判案由】    過失傷害
【裁判全文】
臺灣臺北地方法院刑事判決            99年度交簡上字第36號
公  訴  人  臺灣臺北地方法院檢察署檢察官
被      告
即  上訴人  乙○○
上列上訴人因過失傷害案件，不服本院中華民國98年12月24日98
年度北交簡字第1340號第一審簡易判決（聲請簡易判決處刑案號
：臺灣臺北地方法院檢察署98年度偵字第17988號），提起上訴
，本院管轄第二審之合議庭審理，判決如下︰
    主  文
原判決撤銷。
乙○○過失傷害人，處拘役貳拾日，如易科罰金，以新臺幣壹仟
元折算壹日。緩刑貳年。
    事  實
一、乙○○於民國98年5月12日下午6時23分許，騎乘車牌號碼26
    5-BEF號機車，沿臺北市○○區○○路由南往北方向行駛，
    途經該路與仁愛路4段91巷交岔路口時，本應注意車輛行至
    無號誌之交岔路口時應減速慢行，作隨時停車之準備，且應
    注意車前狀況，並隨時採取必要之安全措施，以避免危險之
    發生，而當時並無不能注意之情事，竟疏未注意行經無號誌
    交岔路口，猶以時速40、50公里疾駛，適有甲○○亦騎乘車
    牌號碼BEY－652號機車，沿仁愛路4段91巷由東往西方向行
    駛，亦疏未注意行經無號誌之交岔路口，應注意車前狀況及
    其支線道車應讓幹線道車先行，即貿然向前行駛，致兩車不
    慎發生擦撞，造成甲○○左側膝部血腫、韌帶撕裂之傷害。
    嗣經警據報到場處理時，乙○○向警員承認為肇事人，因而
    查悉上情。
二、案經被害人甲○○訴由臺北市政府警察局大安分局移送臺灣
    臺北地方法院檢察署檢察官偵查後，聲請以簡易判決處刑。
    並經本院合議庭裁定改依簡式審判程序審理。
    理  由
一、本件被告乙○○所犯之罪，其法定刑非死刑、無期徒刑、最
    輕本刑為3年以上有期徒刑以外之罪，亦非高等法院管轄第
    一審案件，被告於本院審理中就被訴事實為有罪之陳述，經
    告知被告簡式審判程序之旨，並聽取檢察官、被告之意見後
    ，本院合議庭裁定進行簡式審判程序，依刑事訴訟法第273
    條之2規定，本件證據調查，不受同法第159條第1項、第161
    條之2、第161條之3、第163條之1及第164條至第170條規定
    之限制，合先敘明。
二、前開事實，業據被告乙○○於警詢、偵查中及本院準備程序
    及審理中坦承不諱，核與告訴人甲○○證述之情節相符，並
    有道路交通事故補充資料表、談話紀錄表、調查報告表(一)
    、調查報告表(二)、現場圖、現場照片22張及臺北市立聯合
    醫院仁愛院區診斷證明書在卷可稽。按汽車行駛時，駕駛人
    應注意車前狀況，並隨時採取必要之安全措施；行車速度，
    依速限標誌或標線之規定，無速限標誌或標線者，應依下列
    規定：一、行車時速不得超過五十公里。但在未劃設車道線
    、行車分向線或分向限制線之道路，或設有快慢車道分隔線
    之慢車道，時速不得超過四十公里。二、行經設有彎道、坡
    路、狹路、狹橋、隧道、學校、醫院標誌之路段、道路施工
    路段、泥濘或積水道路、無號誌之交岔路口及其他人車擁擠
    處所，或因雨霧致視線不清或道路發生臨時障礙，均應減速
    慢行，作隨時停車之準備，道路交通安全規則第94條第3項
    、第93條第1項第1款、第2款定有明文。查依卷附之道路交
    通事故調查報告表(一)以觀，被告肇事時該路段之行車時速
    限制係40公里，且該路段之交岔路口並無號誌，被告駕駛車
    輛行駛於道路，自應恪遵上開規定，且依當時天侯晴、夜間
    有照明、路面乾燥、無缺陷、無障礙物，且視距良好之市區
    ○○道路，並無不能注意之情事，被告竟疏未注意車前狀況
    ，尤以時速40、50公里疾駛，致告訴人甲○○閃避不及而與
    其發生擦撞，告訴人因而人車倒地受有前開傷害，被告對此
    自應負過失之責。且告訴人確因本件車禍受有左側膝部血腫
    、韌帶撕裂之傷害，則被告上開過失行為與告訴人所受傷害
    之間，應有相當因果關係，亦堪認定。
三、另按道路交通安全規則第99條第2項規定：機器腳踏車行駛
    之車道，應依標誌或標線之規定行駛；無標誌或標線者，應
    依第102條及下列規定行駛，又同法第102條第1項第2款規定
    ：行至無號誌或號誌故障而無交通指揮人員指揮之交岔路口
    ，支線道車應暫停讓幹線道車先行。而依卷附道路交通事故
    調查報告表(一)及現場圖所示，本件事故發生位置為無號誌
    之交叉路口，告訴人係自仁愛路4段91巷由東往西方向行駛
    至路口，堪認告訴人於行經無號誌之交叉路口時，係屬支線
    道車，而被告係自大安路由南往北方向行駛至路口，係屬幹
    線道車，然告訴人並未注意車前狀況且暫停讓被告騎乘之幹
    線道車先行，二車於大安路與仁愛路4段91巷路口發生擦撞
    等情，足徵告訴人就本件傷害結果發生，亦與有過失，亦屬
    昭然。惟告訴人於本件肇事雖與有過失，然此為民事賠償上
    之過失相抵問題，並不能據此解免被告於刑事上應負之過失
    責任。綜上所述，被告之自白，核與事實相符，應堪採信，
    本件事證明確，被告犯行堪以認定。
三、核被告所為，係犯刑法第284條第1項前段之過失傷害罪。又
    查被告肇事後，經警據報至現場處理時，被告在場並即主動
    向警員承認為肇事人，有道路交通事故肇事人自首情形紀錄
    表可憑（見98年度偵字第17988號卷第18頁），被告於其犯
    行在有偵查犯罪職權之公務員即臺北市政府警察局萬華分局
    警員知悉其肇事者前，即向警員承認其為肇事人，並接受偵
    訊，核為自首；被告對於未發覺之罪自首，且未逃避偵審，
    爰依刑法第62條前段之規定，減輕其刑。
四、原審對被告論罪科刑，固非無見，惟查：原審疏未注意被告
    確有自首之情（如前所述），實有未洽。是本件被告提起上
    訴，應有理由。爰審酌被告駕駛車輛行駛於路上，對於道路
    上之一切狀況，均應謹慎注意，提高警覺，竟仍疏未注意相
    關安全規定，致生本件事故，而對告訴人甲○○造成前揭傷
    害非輕，然已賠償告訴人損失並與告訴人達成民事和解，有
    和解書在卷可稽，且告訴人就本件傷害結果亦與有過失，犯
    後復能坦承犯行，態度良好，又無前科，此有臺灣高等法院
    被告前案紀錄表在卷可稽，素行尚佳，其品行、智識程度等
    一切情狀，量處如主文所示之刑，並諭知易科罰金之折算標
    準。雖被告以請求和解為由提起上訴，然查，被告確有自首
    之情，且被告已與告訴人達成和解等情，已如前述，本院認
    以量處如主文所示之刑為適當，是被告前開上訴理由，應屬
    可採，且原審判決容有前揭違誤之處，仍屬無可維持，應由
    本院將原判決撤銷改判。此外，被告未曾受有期徒刑以上刑
    之宣告，有臺灣高等法院被告前案紀錄表乙件在卷可稽，經
    此教訓後，應知警惕，當無再犯之虞，本院因認對其所宣告
    之刑，以暫不執行為適當，爰併予宣告緩刑，以勵自新。
據上論斷，應依刑事訴訟法第273 條之1 第1 項、第455 條之1
第1項、第3項、第369條第1項前段，刑法第284條第1項前段、第
62 條前段、第41條第1項前段，第74條第1項第1款、刑法施行法
第1條之1第1項、第2項前段，判決如主文。
本案經檢察官孟令士到庭執行職務
中    華    民    國    99    年    5     月    31    日
                  刑事第十六庭  審判長法  官  蔡守訓
                                      法  官  徐千惠
                                      法  官  羅月君
上正本證明與原本無異。
不得上訴。
                                      書記官  鄭淑丰
中    華    民    國    99    年    5     月    31    日
附錄本案論罪科刑法條全文
中華民國刑法第284條
（過失傷害罪）
因過失傷害人者，處 6 月以下有期徒刑、拘役或 5 百元以下罰
金，致重傷者，處 1 年以下有期徒刑、拘役或 5 百元以下罰金
。
從事業務之人，因業務上之過失傷害人者，處 1 年以下有期徒
刑、拘役或 1 千元以下罰金，致重傷者，處 3 年以下有期徒刑
、拘役或 2 千元以下罰金。

司法院資訊處製作；財團法人民間司法改革基金會備份。
